【裁判字號】    98,審易,1724
【裁判日期】    990119
【裁判案由】    毒品危害防制條例
【裁判全文】
臺灣士林地方法院刑事判決            98年度審易字第1724號
公  訴  人  臺灣士林地方法院檢察署檢察官
被      告  甲○○
上列被告因違反毒品危害防制條例案件，經檢察官提起公訴（98
年度毒偵字第953 號），被告於本院準備程序中就被訴事實為有
罪之陳述，經本院裁定改依簡式程序審理，並判決如下：
    主  文
甲○○施用第二級毒品，累犯，處有期徒刑柒月，扣案之甲基安
非他命殘渣沒收銷燬，扣案盛裝前開甲基安非他命殘渣所用之包
裝袋壹只及甲基安非他命吸食器貳組，均沒收。
    事  實
一、甲○○前因施用毒品案件，先後2 次經臺灣臺北地方法院裁
    定送觀察、勒戒後，均認無繼續施用毒品之傾向，分別於民
    國88年2 月22日、89年9 月15日執行完畢釋放出所，並由臺
    灣臺北地方法院檢察署檢察官分別以88年度偵字第2402號及
    89年度毒偵緝字第308 號為不起訴處分確定。復於89年間，
    再因施用第二級毒品案件，除經本院以90年度毒聲字第1253
    號裁定令入戒治處所施以強制戒治，並經臺灣士林地方法院
    檢察署檢察官以90年度毒偵字第298 號聲請簡易判決處刑，
    強制戒治部分，因執行成效良好，經本院以91年度毒聲字第
    1296號裁定停止戒治，所餘戒治期間付保護管束，92年7 月
    5 日保護管束期滿未經撤銷停止戒治，視為執行完畢；至刑
    事訴追部分，經本院以94年度易緝字第1 號判決判處有期徒
    刑4 月確定；另因竊盜案件，經臺灣板橋地方法院以91年度
    板簡字第1700號判決判處有期徒刑3 月確定，上開2 案經合
    併定應執行有期徒刑6 月確定，於95年3 月21日縮刑期滿執
    行完畢。復於前開強制戒治執行完畢後5 年內之92年間犯連
    續施用毒品及連續轉讓毒品等案件，經本院以94年度易緝字
    第69號判決各判處有期徒刑5 月、8 月，應執行有期徒刑1
    年確定，又因竊盜案件，經臺灣高等法院以95年度上訴字第
    1636號判決判處有期徒刑2 年確定。上開連續施用、連續轉
    讓毒品及竊盜案件，嗣經本院以97年度聲減字第186 號裁定
    減刑並定應執行有期徒刑2 年5 月確定，於97年6 月30日縮
    刑期滿執行完畢。詎甲○○仍不知悛悔，復基於施用第二級
    毒品甲基安非他命之犯意，於98年3 月17日上午某時許，在
    臺北縣汐止市○○○路251 巷19號2 樓住處，以將甲基安非
    他命置入玻璃球內燒烤產生煙霧後吸煙之方式，施用第二級
    毒品甲基安非他命1 次。嗣經警於98年3 月18日上午7 時許
    ，持搜索票於上址住處查獲，並當場扣得甲○○所有之甲基
    安非他命吸食器2 組及甲基安非他命殘渣袋1 只（內有甲基
    安非他命殘渣，量微且無法剝離秤重）。
二、案經臺北縣政府警察局汐止分局報告臺灣士林地方法院檢察
    署檢察官偵查起訴，並經本院改依簡式程序審理。
    理  由
一、上揭犯罪事實，業據被告甲○○於本院準備程序及審理時迭
    承不諱（參見本院卷第71頁、第96頁及第98頁至第99頁），
    又被告為警查獲後在警局所排尿液，經送台灣檢驗科技股份
    有限公司以酵素免疫分析法初驗後，再以氣相層析質譜儀法
    複驗，證實該尿液呈安非他命及甲基安非他命陽性反應，有
    該公司於98年4 月6 日出具之濫用藥物檢驗報告及臺北縣政
    府警察局汐止分局98年移送毒品危害防制條例人犯尿液檢體
    編號對照表各1 紙附卷可稽（附於臺灣士林地方法院檢察署
    98年度毒偵字第953 號卷第24頁至第25頁）；此外，並有被
    告自承其所有，供施用甲基安非他命所用之吸食器2 組及殘
    渣袋1 只等物扣案可佐；而上開殘渣袋經本院當庭勘驗，其
    內確有白色結晶殘留（參見本院卷第99頁），雖因量微而未
    送鑑定，然由被告自承該包裝袋曾用於盛裝其所施用之甲基
    安非他命，且其尿液經鑑驗後亦證實確呈安非他命及甲基安
    非他命陽性反應等情觀之，堪認袋內殘留之白色結晶應係甲
    基安非他命無訛。綜上，足認被告自白與事實相符，可以採
    信，本案事證至為明確，被告犯行堪予認定。
二、按毒品危害防制條例於92年7 月9 日修正公布，自93年1 月
    9 日施行，其中第20條、第23條將施用毒品之刑事處遇程序
    區分為「初犯」、「5 年內再犯」、「5 年後再犯」。依其
    立法理由之說明：「初犯」，經觀察、勒戒或強制戒治，應
    為不起訴處分或不付審理之裁定；經觀察、勒戒或強制戒治
    執行完畢釋放後，「5 年內再犯」者，因其再犯率甚高，原
    實施之觀察、勒戒及強制戒治既已無法收其實效，爰依法追
    訴或裁定交付審理。至於經觀察、勒戒或強制戒治執行完畢
    釋放，「5 年後再犯」者，前所實施之觀察、勒戒或強制戒
    治已足以遮斷其施用毒品之毒癮，為期自新及協助其斷除毒
    癮，仍用「初犯」規定，先經觀察、勒戒或強制戒治之程序
    。從而，依修正後之規定，祇於「初犯」及「5 年後再犯」
    2 種情形，有其追訴條件之限制，即須於初犯經觀察、勒戒
    或強制戒治釋放後，5 年內均無施用毒品之行為，始能認其
    前所實施之觀察、勒戒或強制戒治已足遮斷毒癮，而得於5
    年後再犯時，再予適用初犯之規定，重行觀察、勒戒等程序
    。倘5 年內已經再犯，被依法追訴處罰，縱其第3 次（或第
    3 次以上）施用毒品之時間在初犯釋放5 年以後，即與「5
    年後再犯」之情形有別，且因已於「5 年內再犯」，顯見其
    再犯率甚高，原實施觀察、勒戒或強制戒治，已無法收其實
    效，自無再經觀察、勒戒及強制戒治之必要，應由檢察官逕
    行起訴，始符新法修正之本旨（最高法院95年第7 次刑事庭
    會議決議、95年度台非字第59號判決參照）。查被告前因施
    用毒品案件，經本院裁定令入戒治處所施以強制戒治，於92
    年7 月5 日執行完畢後之5 年內，復因犯施用毒品罪，經本
    院以94年度易緝字第69號判決判處罪刑確定，並於97年6 月
    30日縮刑期滿執行完畢等情，有臺灣高等法院被告前案紀錄
    表在卷可稽，是本案被告所為施用毒品之犯行，距離前開強
    制戒治執行完畢釋放雖已逾5 年，惟被告在上開強制戒治執
    行完畢後5 年內，既已再犯施用毒品罪，並經追訴、處罰，
    揆諸前揭說明，其本次犯行即與毒品危害防制條例第20條第
    3 項所稱之「5 年後再犯」有別，是公訴人依法追訴，於法
    並無不合，本院自應依法論科。
三、按甲基安非他命為毒品危害防制條例第2 條第2 項第2 款所
    稱之第二級毒品。核被告甲○○所為，係犯毒品危害防制條
    例第10條第2 項之施用第二級毒品罪，其持有第二級毒品甲
    基安非他命進而施用，持有毒品之行為為施用毒品之當然手
    段，不另論以持有毒品罪（最高法院74年度台上字第3404號
    判例意旨參照）。又被告有如犯罪事實欄所載前案科刑及執
    行之情形，有臺灣高等法院被告前案紀錄表附卷可參，其於
    有期徒刑執行完畢後5 年內，故意再犯本案有期徒刑以上之
    罪，為累犯，應依刑法第47條第1 項之規定加重其刑。爰審
    酌被告曾因施用毒品犯行而送觀察、勒戒、強制戒治及法院
    判處罪刑確定，仍不知悛悔，復再施用第二級毒品，顯見其
    無戒絕之決心，惟念其施用毒品乃戕害自己身心健康，尚未
    危及他人，且本次施用毒品犯行僅1 次，犯後坦承犯行，態
    度尚稱良好等一切情狀，量處如主文所示之刑，以示懲儆。
四、扣案殘渣袋內之甲基安非他命殘渣（量微無法計重），係查
    獲之第二級毒品，不問是否屬於犯人與否，應依毒品危害防
    制條例第18條第1 項前段之規定，諭知沒收銷燬。而扣案盛
    裝前開甲基安非他命殘渣所用之包裝袋1 只，有防止毒品裸
    露、散逸及便利毒品攜帶之功能，堪認係供本案犯行所用之
    物，復據被告供明為其所有之物，應依刑法第38條第1 項第
    2 款之規定宣告沒收，公訴意旨漏未論及於此，尚有未洽，
    附此敘明。又扣案之甲基安非他命吸食器2 組，亦係被告所
    有，供本案犯罪所用之物，業據認定如前，併依刑法第38條
    第1 項第2 款之規定，宣告沒收。
據上論斷，應依刑事訴訟法第273 條之1 第1 項、第299 條第1
項前段，毒品危害防制條例第10條第2 項、第18條第1 項前段，
刑法第11條、第47條第1 項、第38條第1 項第2 款，判決如主文
。
本案經檢察官張紜瑋到庭執行職務。
中    華    民    國    99    年    1     月    19     日
                  刑事第一庭法  官  吳祚丞
以上正本證明與原本無異。
如不服本判決應於收受判決後10日內向本院提出上訴書狀，並應
敘述具體理由；其未敘述上訴理由者，應於上訴期間屆滿後20日
內向本院補提理由書（均須按他造當事人之人數附繕本）「切勿
逕送上級法院」。
                            書記官  丁梅芬
中    華    民    國    99    年    1     月    19     日
附錄論罪科刑法條：
毒品危害防制條例第10條第2 項
施用第二級毒品者，處 3 年以下有期徒刑。


司法院資訊處製作；財團法人民間司法改革基金會備份。
